【裁判字號】    99,訴,50
【裁判日期】    990730
【裁判案由】    分配表異議之訴
【裁判全文】
臺灣臺東地方法院民事判決                99年度訴字第50號
原      告  甲○○
訴訟代理人  李泰宏律師
被      告  乙○○
上列當事人間第三人異議之訴事件，本院於民國99年7 月14日言
詞辯論終結，判決如下：
    主    文
原告之訴駁回。
訴訟費用由原告負擔。
    事 實 及 理 由
一、原告主張：本院98 年度司執字第771號強制執行事件，於民
    國99年3月10日及同年3月26日製作之分配表（下稱系爭分配
    表），其中就被告債權所生之利息（下稱系爭利息）係自87
    年7月4日起算至99年1月11日為止，然依民法第126條規定利
    息之消滅時效為5年，故逾5年部分之利息主張時效抗辯。此
    外，被告雖依債權憑證聲請強制執行，但因執行無結果而視
    為撤回，依據民法第136條第2項規定，視為不中斷。原告已
    於99年3 月18日聲明異議，但未獲更正，爰依強制執行法第
    41條提起分配表異議之訴等語，並聲明：本院98年度司執字
    第771號執行事件，就被告所得分配之利息，應減為5年內之
    利息為限。
二、被告則以：被告於87年起至今12年間，多次以債權憑證向本
    院執行處聲請強制執行查封拍賣抵押物，經歷數次特別減價
    拍賣仍無人承買，有本院於90年2 月22日所核發之東院雅民
    執玄432字第14268號債權憑證為證，符合民法第129 條之規
    定等語以資抗辯。並聲明：原告之訴駁回。
三、兩造不爭執之事項：
  (一)本院核發之90年 2月22日債權憑證（發文字號：東院雅民執
    玄432字第14268號，下稱原始債權憑證），原債權人為臺東
    區中小企業銀行股份有限公司，債務人分別為訴外人吳新金
    、原告甲○○、訴外人翁智偉、訴外人翁青華。嗣該執行名
    義所載內容之債權轉讓予訴外人兆豐資產管理股份有限公司
    ，再轉讓予被告。
  (二)原始債權憑證因執行無結果，於92年10月16日經本院以91年
    度民執地字第1621號換發債權憑證。復於95年9 月19日經本
    院以93年度民執字第3056號換發債權憑證。再於97年4月7日
    經本院以96年度民執天字第3107號換發債權憑證。另於98年
    1 月8日經本院以97年度民執地字第4114號換發債權憑證。
  (三)本院98年司執字第771 號強制執行事件，拍賣標的物為臺東
    縣太麻里鄉○○段1092、1092之1 地號土地、臺東縣卑南鄉
    ○○村○○路226號、222之2、222之1 號建物，拍賣所得金
    額合計為新臺幣（下同）6,112,000元。
四、本院得心證之理由：經與兩造協議整理爭點後，本件爭執事
    項為原告依民法第126條規定，主張逾5年之利息罹於時效，
    有無理由？
(一)按利息、紅利、租金、贍養費、退職金及其他一年或不及一年
  之定期給付債權，其各期給付請求權，因5 年間不行使而消滅
  。時效因聲請強制執行而中斷者，若撤回其聲請，或其聲請被
  駁回時，視為不中斷。時效中斷者，自中斷之事由終止時，重
  行起算；民法第126條、第136條第2項及第137條第1 項分別定
  有明文。次按經二次減價拍賣而未拍定之不動產，債權人不願
  承受或依法不得承受時，執行法院應於第二次減價拍賣期日終
  結後十日內公告願買受該不動產者，得於公告之日起三個月內
  依原定拍賣條件為應買之表示，執行法院得於詢問債權人及債
  務人意見後，許其買受。債權人復願為承受者，亦同。前項三
  個月期限內，無人應買前，債權人亦得聲請停止前項拍賣，而
  另行估價或減價拍賣，如仍未拍定或由債權人承受，或債權人
  未於該期限內聲請另行估價或減價拍賣者，視為撤回該不動產
  之執行；強制執行法第95條第1項及第2項亦有明文。經查：
1.二次減價拍賣後，債權人未於公告期限內聲請另行估價或減價
  拍賣，或已聲請仍未拍定或承受者，其法律效果為「視為撤回
  該不動產之執行」，自文義以觀，視為撤回執行之標的為『該
  不動產』，此與民法第136條第2項規定之「撤回其聲請」係指
  撤回強制執行之聲請有間。其次，請求權人有實現其債權並付
  諸行動之舉，民法即明定時效中斷之效果，惟如債權人並無徹
  底實現債權之意，或有其他條件不備之情，此際為保障程序安
  定性並免債務人受不當騷擾，故民法亦設時效不中斷之機制，
  此觀民法第129條至第136條等規定即明。觀諸民法時效不中斷
  之各條規定，皆有可歸責於債權人之意涵。以民法第136條第2
  項規定為例，若債權人撤回強制執行聲請；或強制執行聲請被
  駁回者，則時效視為不中斷，足證係可歸責債權人一方所致。
  。而強制執行法第95條第2 項係規範不動產歷經數次減價拍賣
  而無法拍定者，為免債務人財產因一再減價肇致價值貶損之不
  利益，故法律擬制撤回之效果，此與債權人有可歸責不同。況
  特定財產無法賣出，非謂債權人並無查報債務人其他財產以供
  受償之意，故撤回不動產之執行自與撤回強制執行迥異。準此
  ，原告主張被告聲請強制執行因執行無結果視為撤回，而有視
  為不中斷等語，即屬無據。
2.其次，原始債權憑證係於90年2 月22日核發，債權人復於92年
  10月16日經本院以91年度民執地字第1621號換發。再於95 年9
  月19日經本院以93年度民執字第3056號換發。並於97年4月7日
  經本院以96年度民執天字第3107號換發。另於98年1月8日經本
  院以97年度民執地字第4114號換發債權憑證等情，為兩造所不
  爭。職是，債權人聲請強制執行，即生時效中斷之效果，並自
  中斷之事由終止時，重行起算時效。觀之債權人歷次換發債權
  憑證之時間均在時效屆滿之5 年內，自無罹於時效之情。從而
  ，原告主張時效消滅之抗辯，亦無可採。
(二)綜上：原告主張，洵屬無據，應予駁回。
五、據上論結：原告之訴無理由，依民事訴訟法第78條，判決如
    主文。
中    華    民    國    99    年    7     月    30    日
                  民事庭  審判長法  官  李芳南
                                法  官  陳谷鴻
                                法  官  傅曉瑄
以上正本係照原本作成
如對本判決上訴，須於判決送達後20日內向本院提出上訴狀
中    華    民    國    99    年    7     月    30    日
                                書記官  莊惠如

司法院資訊處製作；財團法人民間司法改革基金會備份。
